【裁判字號】    91,上更(一),1005
【裁判日期】    920528
【裁判案由】    毒品危害防制條例
【裁判全文】
臺灣高等法院刑事判決                    九十一年度上更（一）字第一○○五號
    上  訴  人
    即  被  告  乙○○
    選任辯護人  楊金順  律師
右上訴人因違反毒品危害防制條例案件，不服臺灣宜蘭地方法院八十八年度訴字第七
十一號，中華民國八十八年九月三十日第一審判決（起訴案號：臺灣宜蘭地方法院檢
察署八十八年度偵字第五三三號），提起上訴，經判決後由最高法院發回更審，本院
判決如左：
    主  文
原判決撤銷。
乙○○販賣第二級毒品，未遂，累犯，處有期徒刑年捌月。
扣案之安非他命貳小包（各淨重零點玖公克、壹點貳捌公克）沒收銷燬之；分裝袋
陸個、新台幣貳仟元均沒收。
    事  實
一、乙○○於民國八十三年二月十四日，因違反麻醉藥品管理條例案件，經臺灣宜蘭
    地方法院判處有期徒刑七月確定，於八十四年十月十二日執行完畢。緣甲○○於
    八十八年一月三十一日凌晨二時三十分，因載運廢土遭警取締，員警發現其吸用
    第一級毒品安非他命，甲○○配合警方擴大偵辦，以電話與乙○○約定交易時地
    後，乙○○即意圖營利，於同日
    蘭縣員山鄉○○路○段一四三巷五號前，以新台幣（下同）二千元之價格，販賣
    安非他命一小包予甲○○非法施用，當場為埋伏警員查獲，在甲○○身上扣得安
    非他命一小包（淨重○．三九公克），並在乙○○身上口袋扣得甲○○向其購買
    安非他命之千元現鈔二張，再經警前往乙○○住處搜索，扣得安非他命一小包（
    淨重一．二八公克），及其所有供販賣安非他命用之分裝袋空袋六個。
二、案經臺北縣警察局瑞芳分局移送臺灣宜蘭地方法院檢察署檢察官偵查起訴。
    理  由
一、訊據上訴人即被告乙○○否認有販賣第二級毒品安非他命犯行，辯稱：案發當天
    是甲○○帶早餐前來致贈，伊沒有販賣安非他命給甲○○，其身上本來就有七、
    八千元，警方所查到之二千元係伊自己的，查扣之分裝袋則非其所有云云。
二、經查：
  (一)被告與甲○○於八十八年一月三十一日上午六時三十分許，在宜蘭縣員山鄉○○
    路○段一四三巷五號前接觸後，甲○○即趨車離開，埋伏之警方在乙○○身上查
    扣新台幣千元二張，並追捕甲○○，在其身上查獲安非他命一小包，警方隨即又
    前往被告住處搜索，復查扣安非他命一小包及分裝袋六個。此有台北縣警察局瑞
    芳分局執行逕行搜索結果報告書附卷及新台幣千元二張及安非他命一小包扣案足
    憑（見偵卷第三頁）。被告於警局及檢察官訊問時，亦坦承：「查扣之安非他命
    是我的。」、「分裝袋是用來分裝『安』」等情（見偵卷第五頁反面、第二十九
    頁正反面、第三十頁反面），而該二小包安非他命經鑑定結果，係甲基安非他命
    ，其一小包淨重○．三九公克，另一小包命淨重一．二八公克，有法務部調查局
    八十八年八月三十一日、八十九年八月三日之檢驗通知書二份附卷可按（見原審
    卷第九十八頁、本院上訴卷第一一三頁）。
  (二)證人甲○○於警局初訊即供稱：「我所吸食之安非他命是向乙○○，在宜蘭縣員
    山鄉○○村○○路○段一四三巷五號，以二千元整購得。於八十八年元月三十一
    日上午六時三十分許」等語（見偵卷第七頁反面）；於檢察官偵查中仍證稱：「
    【向他（指被告）買安非他命？】只有一次」、「（時、地？）今日（即八十八
    年一月三十一日）早上」、「（在何處買）員山鄉」、「（以多少價錢買？）我
    給他二千元」、「（警方今日自乙○○身上查獲的二千元是你向他買安的錢？）
    是」（以上見偵卷第二十八頁正反面），前後一貫，查甲○○與被告夙無怨隙，
    當無故為誣攀之理？雖其於原審迄本院更(一)審均翻異前供，並稱當天只是順道幫
    被告帶一份早餐，被告並未交安非他命給他等語，但查，警方於案發時地在證人
    甲○○身上查獲安非他命一小包淨重○．三九公克，已如前述，而被告自承與甲
    ○○沒什麼交情（見本院九十二年一月六日訊問筆錄），橫諸常情，甲○○實無
    一大早送被告早點之理？尤無於嚴冬深夜三時許在常人於被窩酣睡之際，打電話
    詢問被告於早上六時許是否需要一份簡單之燒餅油條豆漿之早餐！再證人即查獲
    本案之員警丁○○證稱：「我們確實有看到被告與甲○○交易．．．被告從身上
    拿出安非他命予甲○○，甲○○交付二千元予被告」、「我們埋伏在乙○○住家
    附近等，其與甲○○交易完成後，上前查獲，在被告身上查到甲○○向其買安非
    他命的二千元，也在甲○○身上查到安非他命」、「．．．事後甲○○打電話過
    來給我，說乙○○有約他出去講說他為何帶警去捉他，甲○○說他很害怕」等語
    ：「有時沒有安非他命，就會透過乙○○幫我找」（見原審卷第三十六頁反面）
    等情，足認案發當日，證人甲○○應非祇有送早餐而已，其與被告尚有買賣安非
    他命之情，甲○○翻異前供，無非事後因受被告壓力所致，要屬迴護被告之詞，
    不足採信。
  (三)被告雖辯以分裝袋非其所有云云，但觀其於警訊時供稱：「．．分裝袋是我昨（
    三十）日購買五包後自己裝成一包後所留下的空袋」等語（見偵卷第五頁反面）
    ；其於檢察官偵查中又稱：「分裝袋是我自己買五千元的安，用來分裝，較好管
    理」等語（見偵卷第二十九頁），足認扣案分裝袋為被告所有。證人林有水於本
    院上訴審調查時雖先證稱：十二月三十一日曾與被告一起打麻將，被告贏了七、
    八千元，打十二圈，旋又改稱：確實打麻將之時間，伊並不記得等語（見本院上
    訴卷第九十七頁反面），是乏實據足證扣案現鈔二千元確為被告贏得之賭資，證
    人所述，自不足為有利被告之認定。至被告遭警查獲證物袋上印捺之指紋與被告
    指紋卡上之指紋，經送內政部警政署刑事警察局鑑定結果，因被告指紋卡上之指
    紋，未涵蓋指尖紋，致無法比對，有該局八十九年六月八日刑紋字第七一三一○
    號函附卷可稽（見本院上訴審卷第一○九頁），但被告於偵審中已供承該袋內之
    安非他命與分裝袋為其所有（見偵卷第五頁反面、第二十九頁、原審卷第一○七
    頁反面），是被告聲請再為鑑定查獲證物袋上印捺之指紋與被告指紋卡上之指紋
    是否相符，以證明該證物袋內之安非他命、分裝袋等物是否為其所有乙節，實無
    必要，併此敘明。
  (四)查安非他命物稀價昂，不得擅自持有、販賣，政府懸為禁令嚴加取締，而被告有
    吸用麻醉藥品前科，對此更知之甚稔，苟無利可圖，衡情被告應無甘冒被取締判
    處重罪之危險而從事安非他命之買賣之理，況被告於警訊中陳稱向綽號『阿輝』
    者以五千元購買五小包（見偵卷第六頁），而被告以一小包二千元價格販賣予甲
    ○○，則被告所販入安非他命之價格較其出售之價格低廉，已有從中賺取買賣差
    價牟利甚明。
  (五)證人甲○○於原審即供稱：「（對警訊、偵查中所已承認向乙○○購買安非他命
    ，為何現改口？）那是跟警方交換條件，警方要我找出一個販賣安非他命的人出
    來頂販賣安非他命之罪．．」等語（見原審卷第三十六頁），於本院訊問時再供
    稱：「因為我當時開砂石車，從台北載廢土回來，經過福隆那邊，後面門的勾勾
    鬆開，土就散落，有人打電話報警，在宜蘭縣管制站被抓，警察來了，在我車上
    查到安非他命殘渣，警察就帶我回派出所，車子留在管制站。帶我回去，我就打
    電話給老闆。我們三方談條件。警察就不辦廢棄物清理法，叫我要交出一個藥頭
    ，因為那時候我跟乙○○在勒戒所認識，我們互相留了電話，我那時候想他應該
    還沒有睡，我就打電話給他，說要跟他拿點藥。雙方約定好以後，我就跟警方講
    。從派出所出來是開警察的小轎車，四個警察押我一個，到我家附近，就開我的
    紅色車子，警察也是開私車，就跟在我後面」、「（你既然與警察去，為何你還
    逃走？）因為怕乙○○誤會，所以故意與警察串通好」等語（見本院九十二年三
    月二十四日訊問筆錄），核與證人即甲○○老闆丙○○供稱：「．．他是有電話
    通知我，我是當天傍晚去派出所，我去時，他人在派出所，車子停在稽查站對面
    空地，車子隔一、二天才開回來．．．」（見本院九十二年三月十日訊問筆錄）
    之情節相合，此外，並有記載『稽查記要：ＧＲ－７３６，大駿通運沿路傾倒廢
    土，被卯澳派出所追至本站，扣車查辦』，有宜蘭縣管制縣外土石方稽查站執勤
    人員工作日誌在卷可佐，顯示證人甲○○前開所供，並非無稽，質之證人丁○○
    亦表明甲○○係配合警方調查云云（見原審卷第三十九頁、本院九十二年三月十
    日訊問筆錄），足見本件係甲○○配合警員追查毒品來源，而假意向被告購買第
    二級毒品，被告係因警方「陷害教唆」，始為本件犯行，甲○○本無購買第二級
    毒品之意，被告販賣行為，乃屬未遂。
  綜合以上，被告所辯無非事後卸責之詞，不足採信，其之犯行洵堪認定，應依法論
  科。
三、按安非他命係毒品危害防制條例第二項第二款所稱之第二級毒品，被告販賣安非
    他命，係犯同條例第四條第二項之販賣第二級毒品罪。被告販賣行為未遂，依法
    減輕其刑。被告前因違反麻醉藥品管理條例案件，經台灣宜蘭地方法院判處有期
    徒刑七月確定，於八十四年十月十二日執行完畢，有臺灣高等法院檢察署刑案記
    錄簡覆表在卷足憑，其於五年內，再犯本件有期徒刑以上之罪，為累犯，就法定
    本刑中之有期徒刑及罰金刑部分依法加重其刑（無期徒刑部分依法不得加重）。
四、原審論處被告罪刑，本非無見，惟扣案之二小包安非他命，其一小包淨重○．三
    九公克、另一小包命淨重一．二八公克，原審未詳予認定；無期徒刑依法不得加
    重，原審誤就法定刑中無期徒刑部分依累犯規定加重；被告行為未遂，原審誤為
    既遂；又原審就分裝袋部分亦漏未諭知沒收，均有未洽。被告上訴意旨否認犯罪
    ，雖無理由，惟原判決既有可議，仍屬無可維持，自應由本院將原判決撤銷。爰
    審酌被告犯罪之動機、目的，僅販賣一次，所得不多，犯後否認犯行等一切情狀
    ，量處如主文所示之刑，以資懲儆。扣案安非他命二小包（一小包淨重○．三九
    公克、另一小包淨重一．二八公克），依法宣告沒收並銷燬之；分裝袋六個，為
    被告所有，供犯販賣第二級毒品所用之物；千元現鈔二張計二千元，為被告犯罪
    所得之物，均依法宣告沒收。
據上論斷，應依刑事訴訟法第三百六十九條第一項前段、第三百六十四條、第二百九
十九條第一項前段、毒品危害防制條例第四條第二項、第五項、第十八條第一項前段
、第十九條第一項前段、刑法第十一條前段、第二十六條前段、第四十七條，判決如
主文。
本案經檢察官謝英民到庭執行職務。
中      華      民      國    九十二    年      五      月    二十八    日
                              臺灣高等法院刑事第五庭
                                  審判長法  官  曾  德  水
                                        法  官  蘇  素  娥
                                        法  官  楊  貴  雄
右正本證明與原本無異。
如不服本判決，應於收受送達後十日內向本院提出上訴書狀，其未敘述上訴之理由者
並得於提起上訴後十日內向本院補提理由書（均須按他造當事人之人數附繕本）。
                                        書記官  林  淑  貞
中      華      民      國    九十二    年      五      月     三十     日
附錄：本案論罪科刑法條全文
毒品危害防制條例第四條第二項、第五項：
二製造、運輸、販賣第二級毒品者，處無期徒刑或七年以上有期徒刑，得併科新臺幣
  七百萬元以下罰金。
五前四項之未遂犯罰之。


司法院資訊處製作；財團法人民間司法改革基金會備份。
